【裁判字號】    95,訴,835
【裁判日期】    951115
【裁判案由】    違反毒品危害防制條例
【裁判全文】
臺灣屏東地方法院刑事判決               95年度訴字第835號
公  訴  人  臺灣屏東地方法院檢察署檢察官
被      告  甲○○
上列被告因違反毒品危害防制條例案件，經檢察官提起公訴（95
年度毒偵字第1257號），嗣被告於本院準備程序進行中先就被訴
事實為有罪之陳述，本院告知被告簡式審判程序之旨，並聽取當
事人之意見後，裁定改由受命法官獨任依簡式審判程序審理，判
決如下：
    主  文
甲○○連續施用第一級毒品，累犯，處有期徒刑壹年貳月。
    事  實
一、甲○○前因違反麻醉藥品管理條例、肅清煙毒條例、麻醉藥
    品管理條例案件，分別經臺灣高等法院高雄分院以82年度上
    訴字第1766號、本院以81年度訴字第739 號、本院以81年度
    訴字第404 號，各判處有期徒刑6 年、褫奪公權3 年；有期
    徒刑3 年及有期徒刑6 月確定，復經臺灣高等法院高雄分院
    以83年度聲字第339 號裁定定應執行有期徒刑9 年，褫奪公
    權3 年，於民國82年4 月16日入監執行，86年12月11日因縮
    刑假釋出監，嗣經撤銷假釋，復入監執行殘刑3 年8 月17日
    ，於94年3 月31日縮刑期滿執行完畢。
二、另甲○○前因施用毒品案件，經本院以90年度毒聲字第513
    號裁定送觀察、勒戒，因有繼續施用傾向，再經本院以90年
    度906 號裁定，令入戒治處所施以強制戒治，嗣因戒治成效
    良好，於90年10月16日停止戒治出所（轉執行另案徒刑），
    於91年5 月12日因期滿未經撤銷停止戒治，以執行完畢論，
    又於94年間，因施用毒品案件，經本院以95年度訴緝字第27
    號判決處有期徒刑1 年4 月確定（此部分未構成累犯）。詎
    其仍不思悔改戒絕毒癮，復基於施用第一級毒品之概括犯意
    ，自95年6 月初某日起至95年6 月28日某時止，以將海洛因
    置入針筒摻水稀釋，注射左手靜脈血管之方式，連續在其屏
    東縣里港鄉茄苳村南堤14號住處，施用第一級毒品海洛因多
    次。嗣於95年7 月1 日，其因另案被通緝為警逮捕，經其同
    意後採集其尿液送驗，結果呈嗎啡陽性反應，而查知上情。
三、案經屏東縣警察局里港分局報告臺灣屏東地方法院檢察署檢
    察官偵查起訴。
    理  由
一、本件被告甲○○所犯係死刑、無期徒刑、最輕本刑為3 年以
    上有期徒刑以外之罪，其於本院準備程序中就被訴事實為有
    罪之陳述，經本院合議庭裁定由受命法官獨任依簡式審判程
    序，先予敘明。
二、上揭事實，業據被告坦承不諱，其為警查獲後經採尿送鑑定
    ，結果確呈嗎啡陽性反應，有台灣檢驗科技股份有限公司95
    年7 月17日KＺ000000000000號濫用藥物尿液檢驗報告1 份在
    卷足憑，被告自白與事實相符。又其前因施用毒品案件，經
    本院以90年度毒聲字第513 號裁定送觀察、勒戒，因有繼續
    施用傾向，再經本院以90年度906 號裁定，令入戒治處所施
    以強制戒治，嗣因戒治成效良好，於90年10月16日停止戒治
    出所，於91年5 月12日因期滿未經撤銷停止戒治，以執行完
    畢論之事實，有臺灣屏東地方法院檢察署刑案資料查註紀錄
    表、臺灣高等法院被告全國前案紀錄表各1 份在卷可按，是
    被告於強制戒治執行完畢釋放後5 年內再犯本件連續施用毒
    品犯行，事證明確，應予依法論科。
三、新舊法比較：
（一）查被告行為後，刑法第2 條第1 項業於94年2 月2 日以華
      總一義字第09400014901 號令修正公布，並自95年7 月1
      日起施行；修正後刑法第2 條第1 項規定，已將新舊法律
      適用之「從新從輕」原則，改採「從舊從輕」原則。惟按
      刑法第2 條第1 項所稱之法律，係指刑罰所依存的整體法
      律狀態，故所謂「法律有變更」者，除形式上有變更之外
      ，應進一步指足以影響行為的可罰性與法律效果的法令因
      修正或廢止而有所變更之實質上變更者而言。所以刑法法
      律變更概念，應界定此，而為新舊法之比較，合先敘明。
（二）連續犯部分：
      修正後刑法第56條已刪除連續犯之規定，而本案被告先後
      多次施用毒品行為，均時間緊接，所犯構成要件相同，顯
      係基於概括之犯意為之，依修正前刑法第56條係屬連續犯
      ，以一罪論，但得加重其刑至二分之一；惟如依新法規定
      ，因連續犯業已刪除，即應按數罪之規定併罰，數罪併罰
      之結果，顯較諸以一罪論而加重其刑至二分之一之結果不
      利於被告；比較新舊法結果，以修正前刑法較有利於行為
      人。
（三）累犯部分：
      本件被告於有期徒刑執行完畢5 年內故意再犯本件有期徒
      刑以上之罪（前科部分詳後述），且關於刑法第47條累犯
      之規定，不論依修正前之刑法第47條，或修正後之刑法第
      47 條 第1 項之規定，均構成累犯，對被告而言修正後刑
      法規定並無較有利之情形，自應逕依修正前之刑法第47條
      規定，論以累犯。
（四）參酌最高法院95年5 月23日刑事庭第8 次會議決議，比較
      新舊法時應就罪刑有關之共犯、未遂犯、想像競合犯、牽
      連犯、連續犯、結合犯，以及累犯加重、自首減輕暨其他
      法定加減原因（如身分加減）與加減比例等一切情形，本
      於統一性及整體性原則，綜其全部罪刑之結果而為比較。
      本件綜合比較結果，因被告依修正前刑法為連續犯，其餘
      同上所述亦均依修正前刑法對被告較為有利，是應一體適
      用修正前刑法即行為時刑法。
四、查海洛因屬毒品危害防制條例第2 條第2 項第1 款所規定之
    第一級毒品，是核被告所為，係犯毒品危害防制條例第10條
    第1 項之施用第一級毒品罪。其持有毒品復進而施用，持有
    毒品之低度行為，為施用毒品之高度行為所吸收，不另論罪
    。又公訴人起訴事實，雖未敘及被告於95年6 月初某日起至
    95年7 月1 日回溯72小時前之多次施用第一級毒品犯行，然
    該部分事實與公訴人起訴之犯罪事實既具連續犯之裁判上一
    罪關係，應為起訴效力所及，自在本院所得審理之範圍。又
    被告先後施用第一級毒品海洛因之行為，時間緊接，所犯構
    成要件相同，顯係基於概括犯意為之，為連續犯，應依修正
    前刑法第56條規定，以一罪論，並加重其刑。又被告前有如
    事實欄所示之科刑及執行情形，有臺灣屏東地方法院檢察署
    刑案資料查註紀錄表、臺灣高等法院被告前案紀錄表各1 份
    附卷足憑，其於刑之執行完畢後5 年內，再犯本件有期徒刑
    之罪，為累犯，應依修正前刑法第47條規定，遞加重其刑。
    爰審酌被告多次施用毒品，足以戕害其身心，滋生其他犯罪
    ，素行不佳，歷經多年徒刑執行，仍不知悔改；惟念及其犯
    後坦承犯行，且施用毒品行為於本質上係屬自我戕害行為，
    反社會性之程度應屬較低、施用毒品之次數等一切情狀，並
    斟酌檢察官之求刑，量處如主文所示之刑。
據上論斷，應依刑事訴訟法第273 條之1 第1 項、第299 條第1
項前段，毒品危害防制條例第10條第1 項，刑法第2 條第1 項前
段、第11條、修正前刑法第56條、第47條，判決如主文。
中    華    民    國    95    年    11    月    15    日
                  刑事第五庭    法  官  陳秀慧
以上正本證明與原本無異。
如不服本判決應於收受本判決送達後十日內向本院提出上訴書狀
，其未敘述上訴理由者，並得於提起上訴後十日內向本院補提理
由書狀（均須按他造當事人之人數附繕本）「切勿逕送上級法院
」
中    華    民    國    95    年    11    月    15    日
                                書記官  林志憲
附錄本判決論罪科刑法條：
毒品危害防制條例第10條
施用第一級毒品者，處 6 月以上 5 年以下有期徒刑。


司法院資訊處製作；財團法人民間司法改革基金會備份。
